【裁判字號】    99,訴,931
【裁判日期】    991014
【裁判案由】    違反毒品危害防制條例
【裁判全文】
臺灣彰化地方法院刑事判決               99年度訴字第931號
公  訴  人  臺灣彰化地方法院檢察署檢察官
被      告  甲○○
上列被告因違反毒品危害防制條例案件，經檢察官提起公訴（99
年度毒偵字第1116、1382號），本院合議庭裁定改由受命法官獨
任以簡式審判程序合併審理，判決如下：
    主  文
甲○○施用第一級毒品，累犯，處有期徒刑玖月；又施用第一級
毒品，累犯，處有期徒刑玖月；應執行有期徒刑壹年月。
    犯罪事實
一、甲○○前因施用第一級毒品案件，分別經本院於民國96年9
    月17日，以96年度訴字第1337號，於97年5 月12日，以97年
    度訴字第1200號各判處有期徒刑9 月、8 月，均確定，嗣上
    開二罪刑接續執行，於98年6 月3 日縮刑期滿執行完畢。又
    因施用毒品案件，經本院以91年度毒聲字第179 號裁定送觀
    察、勒戒，因有繼續施用毒品之傾向，再經本院於91年5 月
    2 日，以91年度毒聲字第1169號裁定令入戒治處所施以強制
    戒治，再經本院於同年11月29日，以91年度毒聲字第2930號
    裁定停止戒治，所餘期間交付保護管束，迄92年5 月1 日保
    護管束期滿未經撤銷而視為執行完畢釋放。詎其於前揭強制
    戒治執行完畢釋放後5 年內，再因施用第一級毒品案件，經
    本院以96年度訴字第1337號判刑確定後，仍不知悔改，復基
    於施用第一級毒品海洛因之犯意，分別於99年4 月30日上午
    11時許、同年6 月8 日下午某時許，在彰化縣芬園鄉○○路
    ○段393 巷12號住處，以海洛因摻水用針筒注射體內之方式
    ，各施用第一級毒品海洛因1 次。嗣於99年5 月1 日為人檢
    舉而查獲，另於99年6 月9 日因另犯竊盜案件為警查獲，經
    採集尿液送驗，結果均呈嗎啡陽性反應，始悉上情。
二、案經彰化縣警察局彰化分局報請臺灣彰化地方法院檢察署檢
    察官偵查起訴。
    理  由
一、按除被告所犯為死刑、無期徒刑、最輕本刑為3 年以上有期
    徒刑之罪或高等法院管轄第一審案件者外，於刑事訴訟法第
    273 條第1 項程序進行中，被告先就被訴事實為有罪之陳述
    時，審判長得告知被告簡式審判程序之旨，並聽取當事人、
    代理人、辯護人及輔佐人之意見後，裁定進行簡式審判程序
    ；除簡式審判程序、簡易程序及第376 條第1 款、第2 款所
    列之罪之案件外，第一審應行合議審判，刑事訴訟法第273
    條之1 第1 項、第284 條之1 分別定有明文。本件被告甲○
    ○所犯係死刑、無期徒刑、最輕本刑為3 年以上有期徒刑或
    高等法院管轄第一審案件以外之罪，並於本院行準備程序時
    就被訴事實為有罪之陳述，本院合議庭依前揭規定，經評議
    結果，裁定改由受命法官獨任行簡式審判程序，先予敘明。
二、上開犯罪事實，業據被告本院審理時坦承不諱，且其分別於
    99年5 月1 日、同年6 月9 日為警查獲時所採取之尿液，經
    送鑑驗結果，均確呈嗎啡反應，有彰化縣警察局彰化分局委
    託鑑驗尿液代號與真實姓名對照認證單及詮昕科技股份有限
    公司99年5 月14日、同年7 月1 日濫用藥物尿液檢驗報告（
    報告編號：00000000、00000000）各1 紙附卷可稽，足認被
    告自白與事實相符，本件事證明確，被告犯行洵堪認定。
三、按海洛因為毒品危害防制條例第2 條第2 項第1 款所稱之第
    一級毒品，不得施用、持有。次按，毒品危害防制條例於92
    年7 月9 日修正公布，自93年1 月9 日施行，其中第20條、
    第23條將施用毒品之刑事處遇程序，區分為「初犯」及「5
    年內再犯」、「5 年後再犯」。依其立法理由之說明：「初
    犯」，經觀察、勒戒或強制戒治後，應為不起訴處分或不付
    審理之裁定；經觀察、勒戒或強制戒治執行完畢釋放後，「
    5 年內再犯」者，因其再犯率甚高，原實施之觀察、勒戒及
    強制戒治既已無法收其實效，爰依法追訴或裁定交付審理。
    至於經觀察、勒戒或強制戒治執行完畢釋放後，「5 年後再
    犯」者，前所實施之觀察、勒戒或強制戒治已足以遮斷其施
    用毒品之毒癮，為期自新及協助其斷除毒癮，仍適用「初犯
    」規定，先經觀察、勒戒或強制戒治之程序。從而依修正後
    之規定，僅限於「初犯」及「5 年後再犯」二種情形，始應
    先經觀察、勒戒或強制戒治程序。倘被告於5 年內已再犯，
    經依法追訴處罰，縱其第三次（或第三次以上）再度施用毒
    品之時間，在初犯經觀察、勒戒或強制戒治執行完畢釋放5
    年以後，已不合於「5 年後再犯」之規定，且因已於「5 年
    內再犯」，顯見其再犯率甚高，原實施觀察、勒戒或強制戒
    治，已無法收其實效，即應依該條例第10條處罰。至於第三
    次（或第三次以上）施用毒品之時間，是否宜有期間限制？
    以多久為適宜？則分屬刑事政策、專門醫學之範圍，非審判
    機關所能決定，有待循立法途徑解決（最高法院95年5 月9
    日95年度第7 次刑事庭會議及97年9 月9 日97年度第5 次刑
    事庭會議決議參照）。本件被告前因施用毒品案件，經本院
    以91年度毒聲字第179 號裁定送觀察、勒戒，因有繼續施用
    毒品之傾向，再經本院於91年5 月2 日，以91年度毒聲字第
    1169號裁定令入戒治處所施以強制戒治，再經本院於同年11
    月29日，以91年度毒聲字第2930號裁定停止戒治，所餘期間
    交付保護管束，迄92年5 月1 日保護管束期滿未經撤銷而視
    為執行完畢釋放；復於上開強制戒治執行完畢釋放後5 年內
    ，再因施用第一級毒品案件，經本院於96年9 月17日，以96
    年度訴字第1337號判處有期徒刑9 月確定等情，有臺灣高等
    法院被告前案紀錄表及臺灣彰化地方法院檢察署刑案資料查
    註紀錄表各1 份在卷足憑；是本件被告施用第一級毒品海洛
    因之犯行，雖已逾前次強制戒治執行完畢後5 年之期間，然
    被告既曾於強制戒治執行完畢5 年內再犯，嗣並經依法追訴
    處罰，初已不合於條文所定「5 年後再犯」之要件，即與毒
    品危害防制條例第20條第3 項所定適用初犯之規定不符，揆
    諸首揭決議意旨，本件被告已於「5 年內再犯」，顯見其再
    犯率甚高，無論其「5 年內再犯」之時點係於上開修法前或
    後，亦無論其後各次施用毒品之犯行，是否已逾第一次觀察
    勒戒或強制戒治執行完畢後5 年，均毋須再重新施予觀察、
    勒戒或強制戒治之處遇程序，而應依毒品危害防制條第23條
    第2 項規定，逕予訴追處罰。綜上所述，本件犯罪事證明確
    ，被告前開犯行洵堪認定，應予依法論科。
四、核被告二次所為，各係犯毒品危害防制條例第10條第1 項施
    用第一級毒品罪。其持有第一級毒品海洛因之低度行為，分
    別應為施用之高度行為所吸收，均不另論罪。所犯上開二罪
    ，犯意各別，應予分論併罰。又被告前因施用第一級毒品案
    件，分別經本院於96年9 月17日，以96年度訴字第1337號，
    於97年5 月12日，以97年度訴字第1200號各判處有期徒刑9
    月、8 月，均確定，嗣上開二罪刑接續執行，於98年6 月3
    日縮刑期滿執行完畢等情，亦有上開前案紀錄表在卷可按，
    其於有期徒刑執行完畢後5 年內，故意再犯本件有期徒刑以
    上之各罪，均為累犯，應依刑法第47條第1 項之規定，各加
    重其刑。爰審酌被告無視於毒品對於自身健康之戕害及國家
    對於杜絕毒品犯罪之禁令，一犯再犯，顯見上開刑罰實難收
    警惕之效，自不宜輕縱，應予嚴懲，惟斟酌修正後刑法刪除
    連續犯之規定，即採一罪一罰之刑事政策，為避免刑罰輕重
    失衡，及考量被告施用毒品僅戕害己身，犯後均坦承犯行，
    態度良好等一切情狀，分別量處如主文所示之刑，並定其應
    執行之刑。
據上論斷，應依刑事訴訟法第273 條之1 第1 項、第299 條第1
項前段，毒品危害防制條例第10條第1 項，刑法第11條前段、第
47條第1 項、第51條第5 款，判決如主文。
中    華    民    國    99    年    10    月    14    日
                  刑事第七庭  法  官  戰諭威
以上正本證明與原本無異。
如不服本判決應於收受判決後10日內向本院提出上訴書狀，並應
敘述具體理由。其未敘述上訴理由者，應於上訴期間屆滿後20日
內向本院補提理由書( 均須按他造當事人之人數附繕本) 「切勿
逕送上級法院」。
中    華    民    國    99    年    10    月    14    日
                              書記官  黃當易
附錄本判決論罪之法條：
毒品危害防制條例第10條：
施用第一級毒品者，處6 月以上5 年以下有期徒刑。
施用第二級毒品者，處3 年以下有期徒刑。

司法院資訊處製作；財團法人民間司法改革基金會備份。
